【裁判字號】    90,上訴,1625
【裁判日期】    900705
【裁判案由】    偽造文書等
【裁判全文】
臺灣高等法院刑事判決                  九十年度上訴字第一六二五號
    上  訴  人
    即  被  告  甲○○○
右上訴人，因偽造文書等案件，不服臺灣板橋地方法院，八十九年度訴字第六七八號
，中華民國九十年三月八日第一審判決（起訴案號：臺灣板橋地方法院檢察署八十九
年度偵字第二九○八、二九○九號）提起上訴，本院判決如左：
    主      文
上訴駁回。
    事      實
上訴人即被告甲○○○自民國（下同）八十四年七月開始，在台北縣三重市○○路三
重縣立醫院，召集丙○○、乙○○、戴妙芬、劉素琴等人參加甲、乙、丙三個互助會
（詳如附表一所示），甲○○○明知吳再興、張春蓮、王玉玲、王玉真、顏阿琴五名
友人並未參加其互助會，竟在甲會會單上虛列該五人姓名，在乙會會單上虛列王玉真
以外、在丙會會單上虛列張春蓮以外之其餘四人姓名，並均以三重縣立醫院為開標地
點，每會新台幣（下同）一萬元，採外標制，丙○○參加甲會兩會、乙會兩會、丙會
一會；乙○○參加丙會兩會，均為活會。甲○○○復基於行使偽造私文書及意圖為自
己不法所有之概括犯意，連續於附表二、三、四所示之日期，偽簽吳再興等人之署名
於標單上而偽造之，並提出行使競標，標單則於開標後撕毀丟棄，並逕向其他活會會
員收取會款，致各該活會會員陷於錯誤照繳會款，足生損害於被冒用姓名之吳再興等
人及其他活會會員（詳如附表二、三、四所示），計詐得七百零三萬元（丙○○交付
二十萬、乙○○交付八萬）。嗣於八十八年十一月間，甲○○○無故宣布停標，經丙○○、乙○○查詢後方知受騙。案經丙○○、乙○○訴由台灣板橋地方法院檢察署檢
察官偵查起訴。
    理      由
一、右揭事實，業據上訴人即被告甲○○○於偵審中迭次坦承不諱，並經證人丙○○
    、乙○○到庭證述明確，復有互助會單三份在卷可稽。從而其事證明確，犯行洵
    堪認定。
二、原審法院認被告所為，係犯刑法第二百十六條、第二百十條行使偽造私文書罪及
    第三百三十九條第一項詐欺取財罪。被告偽造署押為偽造私文書之部分行為，及
    偽造私文書之低度行為為行使偽造私文書之高度行為所吸收，均不另論罪。又被
    告先後十二次行使偽造私文書、詐欺犯行，各屬時間緊接，犯罪構成要件相同，
    顯係基於一個概括犯意為之，均為連續犯，應依法加重其刑。被告各次詐欺犯行
    ，係以一行為同時詐欺多數活會會員，均為想像競合犯，應從一重處斷。再被告
    所犯上開偽造文書與詐欺取財二罪間，具有方法結果之牽連關係，為牽連犯，應
    從較重之連續行使偽造私文書罪處斷。公訴人雖認被告就甲會，尚虛列葉華珍、
    毛惠雅、黃瑞福、丁啟民、段玲玲、陳淑珍、陳阿素、林淑娟八人之姓名；就乙
    會部分，尚虛列謝漫紅、王莉雯、黃雅華、黃惠娟、張麗華、林淑貞、林淑娟、
    陳阿素、蔡月媛、黃麗卉十人姓名；就丙會部分尚虛列謝漫紅、李秋菊、陳阿素
    、雷冬麗、陳淑真五人姓名，惟查：證人葉華珍於原審到庭結證稱：甲會我跟五
    會，我用葉華珍、毛惠雅、黃瑞福、丁啟民，段玲玲的名義，都已經標得是死會
    等語；證人陳淑珍到庭結證稱：我參加甲會，用自己名義跟一會，我兩年前標得
    的等語；證人雷冬麗到庭結證稱：我參加乙會，用黃麗卉的名義，八十五年就標
    到了等語（均見原審法院八十九年七月二十一日訊問筆錄），另被告提出甲會部
    分陳阿素及林淑娟之收據，乙會部分謝漫紅聲明書、王莉雯調解書、陳阿素（以
    黃雅華、張麗華、陳阿素名義共參加三會）收據、林淑真（會單上載為林淑貞）
  、蔡月媛、林淑娟收據；丙會部分謝漫紅聲明書、李秋菊、陳阿素之收據，證明
    其等確有參加互助會，是尚難認為上開會員係被告所虛捏並冒標，係屬不能證明
    被告犯罪，因公訴人認此部份與前開有罪部分係屬連續犯裁判上一罪之關係，爰
    不另為無罪之諭知。而公訴人就甲會部分，漏未就被告冒用吳再興、王玉玲、王
    玉真、顏阿琴四人；就乙會部分漏未就王玉玲、顏阿琴二人；就丙會部分漏未就
    吳再興、王玉真、顏阿琴、王玉玲四人部分起訴，惟此部份犯行與起訴部分有連
    續犯裁判上一罪之關係，法院自應併予審理。因而援引上開法條及有關法律之規
    定，併審酌被告虛列會員並進而冒標向活會會員詐取會款之犯罪動機、目的、手
    段及其品性、生活狀況、智識程度、共計詐得七百零三萬，犯罪所生之損害非輕
    ，及犯罪後坦承犯行，惟迄未能與告訴人二人達成和解，亦未賠償其損失，態度
    不佳等一切情狀，量處以有期徒刑七月，以示懲儆。至被告所製作供犯罪所用之
    標單，因均已撕毀丟棄，業據被告供承在卷，應已滅失，爰不宣告沒收。經核，
    認事用法，全無不當。上訴人上訴要旨謂原審判決量刑太重，併要求緩刑云云，
    非有理由，應予駁回。
據上論斷，應依刑事訴訟法第三百六十八條，判決如主文。
本案經檢察官陳維練到庭執行職務。
中    華    民    國      九十    年      七        月      五          日
                          臺灣高等法院刑事第一庭
                              審判長法  官  李  相  助
                                    法  官  蔡  光  治
                                    法  官  王  振  興
右正本證明與原本無異。
如不服本判決應於收受送達後十日內向本院提出上訴書狀，其未敘述上訴之理由者並
得於提起上訴後十日內向本院補提理由書（均須按他造當事人之人數附繕本）。
                                    書記官  賴  淑  真
中    華    民    國      九十    年      七        月      六          日
附錄：本案論罪科刑法條全文
刑法第二百十六條
行使第二百十條至第二百十五條之文書者，依偽造、變造文書或登載不實事項或使登
載不實事項之規定處斷。
刑法第二百十條
偽造、變造私文書，足以生損害於公眾或他人者，處五年以下有期徒刑。
附表一
甲會：
自八十四年七月三日至八十九年六月三日止，逢三、六、九、十二月之十七日加標一
次，共八十二次會期。
乙會：自八十五年十月十日至九十一年三月十日，逢二、五、八、十一月之二十五日
加標一次，計八十八次會期。
丙會：自八十六年七月二日起至九十一年二月二日止，逢四、七、十二月之十六日加
標一次，計六十九次會期。


司法院資訊處製作；財團法人民間司法改革基金會備份。
